【裁判字號】    95,交上易,307
【裁判日期】    951228
【裁判案由】    過失傷害
【裁判全文】
臺灣高等法院刑事判決               95年度交上易字第307號
上  訴  人  臺灣新竹地方法院檢察署檢察官
被      告  乙○○
上列上訴人因被告業務過失傷害案件，不服臺灣新竹地方法院94
年度交易字第101號，中華民國95年9月25日第一審判決（起訴案
號：臺灣新竹地方法院檢察署94年度偵字第4258號），提起上訴
，本院判決如下：
    主  文
上訴駁回。
    事  實
一、乙○○領有職業大貨車駕駛執照，任職於祥碩興業股份有限
    公司（下稱祥碩公司），並經交通部臺灣區○道○○○路局
    登記許可，擔任國道高速公路拖吊車司機兼拖救服務員一職
    ，平日係以從事在高速公路上拖吊故障、事故等車輛為其業
    務之人。緣甲○○於民國94年6月13 日晚間駕駛其弟許書豪
    所有之車號8E-4208 號、德國福斯廠牌之自小客車附載妻子
    劉陳秀與兒子許堯智，行駛於國道三號公路北上路段，於同
    日晚上10 時許，因車輛發生故障而行至國道三號公路105公
    里又1 百公尺北向避車道內即新竹市○○區路段處，甲○○
    遂撥打救援服務電話向祥碩公司求援，乙○○接到祥碩公司
    指派後即駕駛車號308-BH號營業拖吊車到場為甲○○施行拖
    救服務時，乙○○發現上開自小客車的排氣管經過改裝而變
    低，無法直接拖曳（即排氣管會磨擦地面），可以拒絕拖吊
    的狀況下，仍決定改以全載的方式即利用該自小客車車前保
    險桿處的掛勾將該自小客車全部拖上自己的拖吊車，再行載
    運，乙○○本應注意詳加檢視受拖救車輛掛勾之安全性，是
    否足以負載自小客車之重量，且於拖吊車輛時，應注意作業
    場所周邊安全距離，適度勸誡及驅隔在場人員後，始可遂行
    拖救作業，依其個人專業知識，顯無不能注意情事，詎其疏
    未注意上開掛勾並非福斯汽車原廠設置，堅固性與耐重度恐
    有疑問，僅在口頭詢問過甲○○得知該車於不久前曾經被拖
    吊過，再親自以手扳動上開掛勾認為已經鎖緊，並要求甲○
    ○在上開自小客車的左後方處為其監控排氣管是否會磨地，
    另吩咐劉陳秀與許堯智留在上開自小客車右後方處即路旁之
    護攔位置等待後，乙○○則站在上開自小客車前段、隨著拖
    吊車之運作以操縱自小客車方向盤的方法，貿然以其所駕駛
    的拖吊車附設鋼索勾掛上開自小客車車前保險桿處所設置之
    掛勾，欲將該車輛牽引至拖吊車後車斗上以便載運，在經過
    排氣管磨到地面而以木塊墊高調整後車輪之離地高度過程後
    ，正牽引上開受拖救車輛至拖救車輛上而即將完成時，該自
    小客車的掛勾因無法承受自小客車的重量突然當場斷裂，致
    自小客車因此向後滑落地面，適甲○○、劉陳秀亦疏未注意
    許堯智（87年2月8日生，起訴書誤載為同年月12日生）自路
    旁的位置移動到該自小客車的左後方處，在自小客車突然掉
    落時，許堯智因閃避不及，而遭該車左後輪處壓制在地，因
    之受有左側股骨骨折、肺部挫傷、右側骨盆骨折、左側鎖骨
    骨折、左側脛骨與腓骨開放性骨折等傷害。
二、案經甲○○訴由內政部警政署國道公路警察局第二警察隊報
    告臺灣新竹地方法院檢察署檢察官偵查起訴。
    理  由
一、被告乙○○於上揭時地因受任拖救上開車輛，採取以其所駕
    駛的拖吊車附設鋼索勾掛上開自小客車車前保險桿處所設置
    之掛勾，欲將該車輛牽引至拖吊車後車斗上再以全載之方式
    施運，後因該自小客車的掛勾斷裂，致使被害人許堯智遭掉
    落下的自小客車左後部位壓傷之事實，業據被告先後於原審
    偵審中及本院審理時坦承不諱，核與告訴人於原審偵審中及
    本院審理時指訴情節相符。且被害人許堯智確實因為上開事
    故而受有左側股骨骨折、肺部挫傷、右側骨盆骨折、左側鎖
    骨骨折、左側脛骨與腓骨開放性骨折等傷害，有新光吳火獅
    紀念醫院開立之診斷證明書、主治醫師回函及病歷資料與行
    政院衛生署新竹醫院出具之診斷證明書及病歷各一份附卷可
    稽。並有已斷裂之原掛在車號8E-420 8號自小客車上車前保
    險桿的掛勾一支扣案。及現場與證物相片共10幀在卷可證。
    又扣案之自小客車掛勾並非德國福斯汽車之原廠零件；上開
    掛勾只提供拖曳車輛，並不適合作吊車使用；上開自小客車
    的排氣管經過改裝，原廠同款汽車的後保險桿於正常狀況下
    在空車無重量負荷時距地面高度大約123 公厘等事實，亦有
    德國福斯汽車目前在臺灣之經銷商香港商標達國際汽車有限
    公司臺灣分公司於95年6月14 日出具之函覆及相關照片、資
    料等可考，足見被告之自白與事實相符。按被告乙○○係任
    職於祥碩公司之人員，並經祥碩公司於94年1月1日向國道高
    速公路局登記許可於高速公路第三區段服務，服務期限至95
    年12月31日止，即被告乙○○於案發當時擔任國道高速公路
    拖吊車司機兼拖救服務員一職係從事拖救業務之人，有高速
    公路拖救服務證及交通部臺灣區○道○○○路局於95年6月2
    2日出具之管字第0950017890號函各1份附卷可稽，其本應注
    意詳加檢視受拖救車輛掛勾之安全性，是否足以負載自小客
    車之重量，且於拖吊車輛時，應注意作業場所周邊安全距離
    ，適度勸誡及驅隔在場人員後，始可遂行拖救作業，依其個
    人專業知識，顯無不能注意情事，詎其疏未注意上開掛勾僅
    提供拖曳車輛，並不適用作吊車使用，且上開掛勾並非福斯
    汽車原廠設置，堅固性與耐重度恐有疑問，僅在口頭詢問過
    甲○○得知該車於不久前曾經被拖吊過，再親自以手扳動上
    開掛勾認為已經鎖緊，並要求甲○○在上開自小客車的左後
    方處為其監控排氣管是否會磨地，另吩咐劉陳秀與許堯智留
    在上開自小客車右後方處即路旁之護攔位置等待後，乙○○
    則站在上開自小客車前段、隨著拖吊車之運作以操縱自小客
    車方向盤的方法，貿然以其所駕駛的拖吊車附設鋼索勾掛上
    開自小客車車前保險桿處所設置之掛勾，欲將該車輛牽引至
    拖吊車後車斗上以便載運，在經過排氣管磨到地面而以木塊
    墊高調整後車輪之離地高度過程後，正牽引上開受拖救車輛
    至拖救車輛上而即將完成時，該自小客車的掛勾因無法承受
    自小客車的重量突然當場斷裂，致自小客車因此向後滑落地
    面，適甲○○、劉陳秀亦疏未注意許堯智（87年2月8日生，
    起訴書誤載為同年月12日生）自路旁的位置移動到該自小客
    車的左後方處，在自小客車突然掉落時，許堯智因閃避不及
    ，而遭該車左後輪處壓制在地，而受有如上所述之傷害，足
    見被告對被害人之受傷顯有業務上之過失，並與被害人之受
    傷具有相當因果關係甚明，被告於本院辯稱伊沒有過失，顯
    無可採。雖本件被害人之父母對本件被害人之受傷亦與有過
    失，惟並不能因此解免被告之過失刑責，被告上揭業務過失
    傷害之罪證明確，犯行洵堪認定，應予依法論科。
二、按被告行為後，刑法業於94年2月2日修正公布，95年7月1日
    起施行，修正後刑法第2條第1項規定：「行為後法律有變更
    者，適用行為時之法律。但行為後之法律有利於行為人者，
    適用最有利於行為人之法律。」修正前刑法第33條第5 款規
    定：「罰金：一元以上。」修正後刑法第33條第5 款規定：
    「罰金：新臺幣一千元以上，以百元計算之。」修正前刑法
    第41條第1 項前段規定：「犯最重本刑為五年以下有期徒刑
    以下之刑之罪，而受六個月以下有期徒刑或拘役之宣告，因
    身體、教育、職業、家庭之關係或其他正當事由，執行顯有
    困難者，得以一元以上三元以下折算一日，易科罰金。」又
    被告行為時之易科罰金折算標準，修正前罰金罰鍰提高標準
    條例第2條前段（現已刪除）規定，就其原定數額提高為100
    倍折算1 日，是被告行為時之易科罰金折算標準，應以銀元
    100元以上300元以下折算1 日，經折算為新臺幣後，應以新
    臺幣300元以上900元以下折算1日。修正後刑法第41條第1項
    前段則規定：「犯最重本刑為五年以下有期徒刑以下之刑之
    罪，而受六個月以下有期徒刑或拘役之宣告者，得以新臺幣
    一千元、二千元或三千元折算一日，易科罰金。」經綜合比
    較新舊法規定適用之結果，新法之規定非有利於被告，應依
    刑法第2條第1項前段之規定，對被告上揭犯行適用行為時之
    法律論處。被告乙○○係從事拖救業務之人，核其所為係犯
    刑法第284條第2項前段之業務過失傷害罪。原審本同上之見
    解，適用刑法第2條第1項前段、第284條第2項前段、修正前
    刑法第41條第1 項前段，刑法施行法第1條之1（原判決漏引
    該部分法條，應予補正），修正前罰金罰鍰提高標準條例第
    1條前段、第2條，現行法規所定貨幣單位折算新台幣條例第
    2 條（原判決漏引該部分法條，應予補正）之規定，審酌被
    告因為賺取業績而有所疏忽，造成被害人許堯智因此受有上
    開傷勢，與被害人許堯智之父母親對於被害人許堯智之受傷
    亦與有過失及被告犯罪後之態度等一切情狀，量處有期徒刑
    六月，並諭知如易科罰金以銀元三佰元即新台幣九佰元折算
    一日之折算標準，以資警惕，認事用法均無不合，量刑亦無
    不當。又本件原審判決時，雖未比較有關新舊刑法第33條第
    5款之適用，惟因依修正後刑法第2條第1 項規定，以適用行
    為時法為原則，本件上訴本院後，經比較新舊法，行為後之
    法律並非較有利於行為人，仍應適用行為時法，則原判決適
    用行為時法即無不當，自不構成撤銷之事由，併予敘明。
三、檢察官依據告訴人甲○○具狀請求上訴意旨略以：告訴人之
    妻劉陳秀原係站在車右前方，被告卻指示劉陳秀站於車後幫
    忙看顧，致車輛後滑時發生本件傷害事故，被告過失情節重
    大，且其犯後迄未與告訴人達成和解並賠償被害人，原判決
    量刑實屬過輕等語，指摘原判決不當。惟查，本件被害人之
    受傷，被告與被害人之父母均有過失，詳如上述，且被告於
    本院95年12月20日審判時供稱：告訴人甲○○要求我賠償和
    解金300 多萬，金額太高我付不起，固未達成和解，顯見被
    告犯後未與告訴人達成和解有不得已之原因；且原審量刑尚
    屬適當，並無過輕情形。本件檢察官上訴為無理由，應予駁
    回。
據上論斷，應依刑事訴訟法第368條，判決如主文。
本案經檢察官周誠南到庭執行職務。
中    華    民    國    95    年    12    月    28    日
                  刑事第四庭  審判長法  官  蔡秀雄
                                    法  官  沈宜生
                                    法  官  楊貴志
以上正本證明與原本無異。
不得上訴。
                                    書記官  陳盈璇
中    華    民    國    95    年    12    月    29    日
附錄：本案論罪科刑法條全文
刑法第284條
因過失傷害人者，處六月以下有期徒刑、拘役或五百元以下罰金
，致重傷者，處一年以下有期徒刑、拘役或五百元以下罰金。
從事業務之人，因業務上之過失傷害人者，處一年以下有期徒刑
、拘役或一千元以下罰金，致重傷者，處三年以下有期徒刑、拘
役或二千元以下罰金。


司法院資訊處製作；財團法人民間司法改革基金會備份。
